【裁判字號】    99,再,1
【裁判日期】    990211
【裁判案由】    再審之訴
【裁判全文】
臺灣彰化地方法院民事裁定  99年度再字第1號
再審原告    乙○○
再審被告    甲○○
上列當事人間聲請聲請依督促程序核發支付命令事件，再審原告
對於本院98年9月22日核發之支付命令（98年度司促字第14910號
），提起再審之訴，本院裁定如下：
    主  文
再審之訴駁回。
再審訴訟費用由再審原告負擔。
    理  由
一、按再審之訴，必對於確定判決或確定裁定始得提起，此觀民
    事訴訟法第496條第1項、第507條之規定即明；次按再審之
    訴不合法者，法院應以裁定駁回之，民事訴訟法第502條第1
    項定有明文。而該條項所謂再審之訴不合法，係指再審之訴
    不合程式，或已逾期間，或法律上不應准許者而言，亦有最
    高法院27年抗字第622號判例意旨可資參照。又按債務人對
    於支付命令未於法定期間合法提出異議者，支付命令與確定
    判決有同一之效力。前項支付命令有第496條第1項之情形者
    ，得提起再審之訴，並以原支付命令之聲請，視為起訴，民
    事訴訟法第521條定有明文。而所謂與確定判決有同一效力
    之支付命令，必須經合法送達債務人收受後，債務人未於20
    日之不變期間內向發支付命令之法院提出異議者，始屬之。
    該20日之不變期間，應自支付命令送達後起算，如未經合法
    送達，則20日之不變期間無從起算，支付命令不能確定，則
    自無與確定判決有同一效力，而不得提起再審之訴，合先敘
    明。
二、本件再審原告起訴主張：本院於民國98年9月22日核發之98
    年度司促字第14910號支付命令（下稱系爭支付命令）係送
    達至彰化縣員林鎮○○里○○街50號，然再審原告始終居住
    在彰化縣員林鎮○○○路8號，嗣因再審原告之妹歐美玉於
    同年12月22日收受以寄存送達方式送達至彰化縣員林鎮○○
    里○○街50號之臺灣板橋地方法院98年度司執字第89564號
    查封登記函，經再審原告查詢並聲請閱卷後，始得知上開支
    付命令係寄存於員林鎮林厝派出所而以寄存方式送達，然再
    審原告並未收受任何送達通知書，且再審原告之戶籍雖設於
    彰化縣員林鎮○○里○○街50號，實際上係居住在彰化縣員
    林鎮○○○路8號，並未居住於戶籍地，故系爭支付命令送
    達於再審原告之戶籍地，應不生送達效力。況該送達通知書
    未黏貼於上開送達處所門首，亦未置於該送達處所信箱或其
    他適當位置，致再審原告無法知悉該寄存送達之事實而未領
    取，則系爭支付命令之送達顯非合法，不生送達之效力。為
    此依民事訴訟法第521條第2項、第496條第1項第1款提起本
    件再審之訴等語，並聲明：(一)原確定支付命令（即本院之98
    年度促字第14910號支付命令）廢棄，再審被告之支付命令
    聲請駁回。(二)再審程序費用由再審相對人負擔。
三、按民事訴訟法第138條所規定之寄存送達，其送達之處所，
    仍應為應受送達人實際之住居所、事務所或營業所，倘其送
    達之處所並非應受送達人之住居所、事務所或營業所，即不
    得於該處所為寄存送達（最高法院64年臺抗字第481號判例
    、最高法院90年度臺抗字第33號裁定參照）。系爭支付命令
    雖於98年9月30日寄存送達於再審原告之戶籍地址，惟再審
    原告當時並未住居於戶籍地，且未曾收受系爭支付命令等情
    ，業經林厝派出所警員至再審原告之戶籍地查訪屬實，並有
    公務電話記錄、簽收簿、再審原告提出之租賃契約書、切結
    書附於本院98年度司促字第14910號卷宗可查，堪認本院核
    發之系爭支付命令並未合法送達原告，自與上開支付命令於
    送達後20日內未提出異議支付命令始為確定之規定不符。雖
    本院誤認其合法送達，而於98年11月3日發給確定證明書，
    然法院誤認未確定之支付命令為確定，而依聲請付與確定證
    明書者，並不生該支付命令已確定之效力（最高法院88年度
    臺抗字第642號民事裁定意旨參照），況本院已於99年2月2
    日以系爭支付命令未合法送達而未確定為由發函撤銷該支付
    命令確定證明書，此有本院99年2月2日彰院賢非勤98司促第
    14910號函附於本院98年度司促字第14910號卷宗可考，是以
    系爭支付命令並未確定，揆諸前開說明，自不得對之提起再
    審之訴。從而，再審原告提起本件再審之訴，為不合法，應
    予駁回。
四、依民事訴訟法第502條第1項、第95條、第78條，裁定如主文
    。
中    華    民    國    99    年    2    月    11    日
                  民事第三庭    法  官  尚安雅
以上正本係照原本作成。
如不服本裁定，應於裁定送達後10日內，以書狀向本院提出抗告
（須附繕本）。
中    華    民    國    99    年    2    月    11    日
                                書記官  陳文俊

司法院資訊處製作；財團法人民間司法改革基金會備份。
